最高法院刑事判決　　　　　　九十四年度台上字第一七一一號
　　上　訴　人　甲○○
　　　　　　　　　　　　號（另案在台灣台中監獄執行）
　　選任辯護人　陳鴻謀律師
上列上訴人因誣告案件，不服台灣高等法院台中分院中華民國九
十四年一月六日第二審更審判決（九十三年度重上更(一)字第七四
號，起訴案號：台灣苗栗地方法院檢察署八十六年度偵字第一八
二０號），提起上訴，本院判決如下：
    主  文
上訴駁回。
    理  由
按刑事訴訟法第三百七十七條規定，上訴於第三審法院，非以判
決違背法令為理由，不得為之。是提起第三審上訴，應以原判決
違背法令為理由，係屬法定要件。如果上訴理由書狀並未依據卷
內訴訟資料，具體指摘原判決不適用何種法則或如何適用不當，
或所指摘原判決違法情事，顯與法律規定得為第三審上訴理由之
違法情形，不相適合時，均應認其上訴為違背法律上之程式，予
以駁回。本件上訴人甲○○上訴意旨略稱：(一)、上訴人於民國八
十三年六月九日接任裕金汽車股份有限公司（下稱裕金公司）副
總經理，發現告訴人邱麗華擔任代理董事長期間所簽認之裕金公
司財務出納日報表中，並無邱麗華私人向新竹中小企業銀行（下
稱竹企）借款新台幣（下同）三百萬元、向苗栗信用合作社（下
稱苗信）借款二百萬元與另告訴人邱紹池向苗信借款二百萬元，
供裕金公司使用之紀錄，上訴人因而懷疑該相關之款項已遭邱麗
華、邱紹池挪用，訴請檢察官偵辦其二人涉嫌侵占、背信，即非
無據，況邱麗華在原審已坦稱該款係由其等先父邱仕棠生前領去
，未於公司入帳等語，邱紹池部分之借款，則經查出係以其自己
名義提領，亦未匯入公司帳戶，益見上訴人並非憑空虛捏。原判
決竟逕採信邱麗華、邱紹池所訴上揭款項均係裕金公司借用其私
人名義借貸使用，卻未詳查該借款流向，以釐清究係邱仕棠個人
借名貸款或係裕金公司借名貸款？何以係用私人之不動產供作擔
保？何以無證據可證明除本件之十二紙支票外，係由裕金公司負
責償付利息？此攸關上訴人是否明知內情而誣告，自有應於審判
期日調查之證據而未予調查之違法。(二)、原判決理由既採信邱麗
華所稱係於八十一年間，因公司股東要退股，伊父親乃要伊去信
用貸款供公司付退股金之用，復認定該款係自七十九年續借。前
者須現金週轉，後者僅書面展期，顯有判決理由相矛盾之違誤。
(三)、原判決事實認定本件有關借款，實際上均係裕金公司所貸，
並負責付息，但未於理由中說明如何認定係公司貸款之理由，與
如何以公司資金為邱紹池之借款付息之依據，暨何以上訴人主觀
上具有誣告故意之憑據，亦有判決不備理由之違法云云。惟查證
據之取捨及其證明力如何，為事實審法院自由裁量判斷之職權，
倘此項自由判斷職權之行使，並不違背證據法則，即不得任意指
為違法。又刑事訴訟法第三百七十九條第十款所稱應調查之證據
，係指與待證事實有重要關係，在客觀上認為應行調查者而言。
如與待證事實不具直接、重要關係之證據，或事實上已經無從調
查者，縱不予調查，尚無違法之可言。且刑法上之誣告罪，本不
限於所告事實全屬虛偽時，始能成立，倘所告事實之一部分係出
於故意虛構，仍不得謂非誣告。本件原判決係依憑上訴人供認確
曾具狀對邱麗華、邱紹池提出侵占、背信之告訴，經分案偵查之
情，核與邱麗華、邱紹池指陳相符，並有其二人在該被訴侵占等
案件中所提之答辯書與台灣苗栗地方法院檢察署刑案查註紀錄表
在卷可稽等證據，認定上訴人有如原判決事實欄記載之犯行，因
而撤銷第一審之科刑判決，改判仍論處上訴人意圖他人受刑事處
分，向該管公務員誣告罪刑。對於上訴人否認犯罪，所為本件貸
款均係股東個人向銀行所貸，與裕金公司無關，伊所訴並非誣告
等語之辯解，則以上訴人已直承各該款項均係其等時任裕金公司
董事長之亡父邱仕棠借用邱麗華、邱紹池名義申貸，上訴人亦為
貸款之連帶保證人，並參與裕金公司之經營，其中邱紹池部分之
貸款「擔保放款借據」，尚由上訴人陪同其妻即任該公司財務經
理之劉文英至銀行簽立，換單續借，而邱麗華部分之貸款，上訴
人確曾書立「竹企帳號、張先生、張、78410 （按恰與利息數
額相符）」之便條紙交邱麗華收執等情，並有「擔保放款借據」
、便條紙影本各一張、支票影本十二張可證，參以證人即邱麗華
名義貸款三百萬元之另一連帶保證人吳源鑫證稱係邱仕棠找伊擔
任連帶保證人，貸供週轉之用等語，而邱紹池名義貸款原始資料
「苗信授信約定書」載明：「汽車買賣週轉用」，核與裕金公司
營業項目相符，有該授信約定書可徵，復衡之上訴人如知非公司
貸款，何以願充私人貸款之連帶保證人？又何以交付公司支票以
作貸款利息清償之用？上訴人既與邱紹池為兄弟，斷無對借得款
項用途、去向毫無所悉之理，上訴人竟指訴邱麗華、邱紹池領取
裕金公司支票，係供清償其二人之個人貸款，而有侵占、背信之
情，顯屬誣告，已依卷內證據資料，逐一詳加指駁及說明，且俱
有卷內證據資料可稽。從形式上觀察，並無上訴意旨所稱判決不
備理由之違法情形存在。又上訴人主要係誣告邱麗華、邱紹池侵
占裕金公司之支票而背信，並非指訴其二人侵占貸款金額，則原
貸款資金之流程及其相關之前行事項，尚難認與誣告犯情具有直
接、重要之關連性，況該主要關鍵人邱仕棠業已死亡，實際上亦
無從查證，自欠缺調查之必要性，原審未予調查，即無應於審判
期日調查之證據而未予調查之違法可言。再關於邱麗華名義貸款
部分，原判決採酌之重點無非係該款項與邱仕棠有關，核與上訴
人直承者相符，並不在於究竟係何年開始借貸，上訴意旨指稱原
判決有理由矛盾之違法，容有誤會。依上說明，上訴意旨就原審
採證認事之職權行使及原判決已明白論斷之事項，任憑己見，漫
為事實上之爭執，泛言指摘原判決有應於審判期日調查之證據而
未予調查、判決不備理由及理由矛盾之違法，尚非適法之第三審
上訴理由，應認其上訴違背法律上之程式，予以駁回。
據上論結，應依刑事訴訟法第三百九十五條前段，判決如主文。
中　　華　　民　　國　九十四　年　　四　　月　　七　　日
                      最高法院刑事第九庭
                          審判長法官  張　淳　淙
                                法官  張　春　福
                                法官  呂　丹　玉
                                法官  洪　昌　宏
                                法官  李　伯　道
      本件正本證明與原本無異
                                      書  記  官
中　　華　　民　　國　九十四　年　　四　　月　 十四 　日
                                                      Ｅ
